【裁判字號】    95,訴,988
【裁判日期】    950929
【裁判案由】    毒品危害防制條例
【裁判全文】
臺灣板橋地方法院刑事判決              95年度訴字第988 號
公  訴  人  臺灣板橋地方法院檢察署檢察官
被      告  甲○
上列被告因違反毒品危害防制條例案件，經檢察官提起公訴（95
年度毒偵字第1477號）及移送併辦（95年度毒偵字第3782號），
被告於準備程序對被訴事實為認罪之陳述，本院合議庭裁定由受
命法官改依簡式審判程序獨任審理，判決如下：
    主      文
甲○連續施用第一級毒品，累犯，處有期徒刑玖月。扣案海洛因
拾包（合計淨重伍拾壹點伍參公克）沒收銷燬之。又連續施用第
二級毒品，累犯，處有期徒刑陸月。扣案安非他命伍包（合計淨
重伍點貳公克）沒收銷燬之、安非他命吸食器貳組沒收。應執行
有期徒刑壹年壹月，扣案海洛因拾包（合計淨重伍拾壹點伍參公
克）、安非他命伍包（合計淨重伍點貳公克）沒收銷燬之、安非
他命吸食器貳組沒收。
    事      實
一、甲○前曾於民國85年間因違反麻醉藥品管理條例及贓物案件
    ，經本院分別判處有期徒刑5 年8 月、3 月確定，而於91年
    1 月29日縮刑期滿執行完畢。又因施用毒品案件，於89年間
    ，經裁定送強制戒治後，再於94年間因連續施用第二級毒品
    安非他命，經本院判處有期徒刑五月確定。詎仍不知警惕，
    竟另基於施用第一級毒品海洛因及第二級毒品安非他命之概
    括犯意：
（一）先於94年6 月30日起，至94年11月13日止，連續在台北縣
      樹林市○○路388 號住處，分別將少許海洛因粉末捲入香
      煙後，燃燒施用海洛因多次；另將少許安非他命放於玻璃
      球內以火燒烤使成煙霧後，吸食施用安非他命多次。嗣於
      94年11月14日凌晨4 時50分許，為警查獲，並扣得海洛因
      6 包（合計淨重39.8公克）、安非他命1 包（淨重0.2 公
      克）。
（二）甲○於同日交保後，仍承前犯意，自該日起，至95年5 月
      17日止，連續在台北縣板橋市○○路○段1 號16樓之16居
      處，分別以前開方式施用海洛因及安非他命多次，再於95
      年5 月18日凌晨3 時許，為警查獲，並扣得海洛因4 包（
      合計淨重11.73 公克）、安非他命4 包（合計淨重5 公克
      ）及吸食器2 組。
二、案經台北縣政府警察局樹林分局及台北市政府警察局中山分
    局，報告台灣板橋地方法院檢察署檢察官偵查起訴及移送併
    辦。
    理      由
一、本案被告甲○所犯係死刑、無期徒刑、最輕本刑為3 年以上
    有期徒刑以外之罪，且非高等法院管轄之第一審案件，其於
    準備程序中就被訴事實為有罪之陳述，經本院告知簡式審判
    程序之旨，並聽取公訴人、被告之意見後，經合議庭裁定由
    受命法官獨任進行簡式審判程序，合先敘明。
二、上揭事實，業據被告於本院審理時坦承不諱，並有扣案海洛
    因、安非他命、吸食器、尿液檢驗報告及法務部調查局鑑定
    通知書等件附卷可憑，足證被告自白核與事實相符，堪以採
    信。查被告曾因施用毒品案件，經裁定送強制戒治後，再於
    94年間因連續施用第二級毒品安非他命，經本院判處有期徒
    刑5 月確定在案，有台灣高等法院被告前案紀錄表在卷可查
    ，被告於受強制戒治執行完畢、再因施用毒品為法院判刑確
    定後，五年內再犯本案施用毒品，事證明確，其犯行洵堪認
    定。
三、新舊法之比較適用：
（一）按行為後法律有變更者，適用行為時之法律。但行為後之
      法律有利於行為人者，適用最有利於行為人之法律，現行
      刑法第2 條第1 項定有明文（該條係規範行為後法律變更
      所生新舊法律比較適用之準據法，是刑法第2 條本身雖經
      修正，但該條文既屬適用法律之準據法，本身尚無比較新
      舊法之問題，應逕適用裁判時之刑法第2 條規定以決定適
      用之刑罰法律）。又比較時應就罪刑有關之共犯、未遂犯
      、想像競合犯、牽連犯、連續犯、結合犯，以及累犯加重
      、自首減輕暨其他法定加減（如身分加減）與加減例等一
      切規定，綜其全部罪刑之結果而為比較。再從刑附屬於主
      刑，除法律有特別規定者外，依主刑所適用之法律（最高
      法院95年第8 次刑事庭會議決議參照）。
（二）刑法第47條有關累犯之規定，比較修正前、後之規定，可
      知修正前有關累犯之成立，不以再犯之罪係故意犯罪為限
      ，然修正後之規定，則以再犯故意犯為成立累犯之要件。
      本件被告係故意再犯本案之罪，是依修正前、後之刑法第
      47條規定，均成立累犯，且經比較修正前之累犯規定，對
      被告並無不利。
（三）刑法第56條連續犯之規定，業於新法修正施行後刪除，此
      刪除雖非犯罪構成要件之變更，但顯已影響行為人刑罰之
      法律效果，自屬法律有變更。是依新法第2 條第1 項規定
      ，比較新、舊法結果，仍應適用較有利於被告之修正前刑
      法論以連續犯較有利於被告。
（四）本案被告於裁判確定前犯數罪，且均係於95年7 月1 日之
      前犯之，而修正前刑法第51條第5 款規定：「數罪併罰，
      分別宣告其罪之刑，依左列各款定其應執行者：宣告多數
      有期徒刑者，於各刑中之最長期以上，各刑合併之刑期以
      下，定其刑期。但不得逾20年。」修正後刑法第51條第5
      款規定：「宣告多數有期徒刑者，於各刑中之最長期以上
      ，各刑合併之刑期以下，定其刑期。但不得逾30年。」經
      比較結果，修正後刑法並非較有利於被告，自應依修正前
      刑法第51條第5 款規定，定其應執行之刑。
（五）綜上而論，綜合比較罪刑全部結果，適用修正前之規定，
      對被告較有利，自應整體適用行為時之修正前刑法之相關
      規定，予以論處。且屬從刑性質之沒收，亦應依此適用修
      正前之刑法第38條規定，附此敘明。
四、核被告所為，係犯毒品危害防制條例第10條第1 項之施用第
    一級毒品罪，及第10條第2 項之施用第二級毒品罪。其先後
    多次施用海洛因、安非他命之行為，時間緊接，觸犯構成要
    件相同之罪，顯係基於概括之犯意為之，均為連續犯，應依
    修正前刑法第56條之規定，論以一罪，並加重其刑。又被告
    所犯上開二罪，犯意各別，行為互殊，應予分論併罰。另被
    告前曾因違反麻醉藥品管理條例及贓物案件，經本院分別判
    處有期徒刑5 年8 月、3 月確定，而於91年1 月29日縮刑期
    滿執行完畢，有台灣高等法院被告前案紀錄表在卷可稽。其
    於受有期徒刑之執行完畢後，五年以內再犯本案有期徒刑以
    上之罪，為累犯，應依修正前刑法第47條之規定，遞加重其
    刑。
五、爰審酌被告素行不佳，經執行強制戒治後仍未戒除毒癮、施
    用毒品之期間及次數，足見其陷溺已深，施用毒品危害其個
    人身心健康及犯罪後坦承犯行，態度尚屬良好等一切情狀，
    分別量處如主文所示之刑，並定其應執行之刑，以示懲儆。
六、扣案海洛因10包（合計淨重51.53 公克）安非他命5 包（合
    計淨重5.2 公克），為被告持有供施用之第一、二級毒品，
    而本件海洛因、安非他命為細微粉末，部分沾附於包裝袋上
    （見扣案照片），若欲完全析離，雖非不可能，但此舉對毒
    品危害防制政策之施行，並無特殊助益，且徒費執行之成本
    ，故均併依毒品危害防制條例第18條第1 項前段宣告沒收銷
    燬之，以符執行之實際。又扣案吸食器2 組，係被告所有供
    其施用第二級毒品所用之物，業據被告供明在卷，併依修正
    前刑法第38條第1 項第2款之規定，宣告沒收。
據上論斷，應依刑事訴訟法273 條之1 第1 項、第299 條第1 項
前段，毒品危害防制條例第10條第1 項、第2 項、第18條第1 項
，刑法第2 條第1 項前段、第11條前段、修正前刑法第56條、第
47條、第38條第1 項第2 款、第51條第5 款，判決如主文。
本案經檢察官彭聖斐到庭執行職務。
中    華    民    國    95    年    9     月    29    日
                  刑事第六庭  法  官  林鈺琅
以上正本證明與原本無異
如不服本判決應於送達後10日內向本院提出上訴狀。
                              書記官  林蔚然
中    華    民    國    95    年    9     月    29    日
附錄本案論罪科刑法條全文：
毒品危害防制條例第10條：
  施用第一級毒品者，處六月以上五年以下有期徒刑。
  施用第二級毒品者，處三年以下有期徒刑。


司法院資訊處製作；財團法人民間司法改革基金會備份。
